臺灣士林地方法院民事判決　　　　　　　 95年度訴字第697號
原　　　告　乙○○
訴訟代理人　丙○○
被　　　告　甲○○
　　　　　　　　　　　　　20.
訴訟代理人　華詒孫律師
上列當事人間刑事附帶民事訴訟請求損害賠償事件，經本院刑事
庭裁定（94年度交附民字第52號）移由本院審理，本院於民國96
年3 月13日言詞辯論終結，判決如下：
    主      文
被告應給付原告新台幣伍拾玖萬伍仟柒佰玖拾捌元，及自民國九
十四年九月二十七日起至清償日止，按年息百分之五計算之利息
。
原告其餘之訴駁回。
訴訟費用新臺幣陸仟壹佰零肆元由被告負擔。
    事實暨理由
一、本件原告起訴主張：被告於93年5 月10日上午4 時50分許，
    駕駛車號IC-6415 號自小客車，沿台北市中山區○○○路由
    西向東方向行駛，途經同路與敬業三路三岔路口時，在上開
    時速限制為50公里之路段，駕車行近台北市○○○路與敬業
    三路三岔路口之行人穿越道前，猶以時速70、80公里以上之
    速度前進，適有原告騎乘腳踏車沿台北市○○○路由北向南
    方向在行人穿越道上行駛，被告因車速過快，閃避不及，致
    撞及原告騎乘之腳踏車，造成原告受有頭部外傷併腦挫傷、
    外傷性蛛網膜下腔出血、右側肱骨中段骨折、前額、雙下肢
    及雙側手掌多處擦傷、頸椎第1 節碎裂性骨折合併頸椎第12
    節脫位、左大腿撕裂傷及左側臂神經叢損傷等傷害。遂依民
    法第184 、193 及195 條規定，提起本訴等語。並聲明：被
    告應給付原告新台幣（下同）1,437,465 元，及自94年7 月
    2 日起至清償日止，按年息5%計算之利息。
二、被告則以：其承認其行為該當侵權行為，但原告居家看護費
    用536,667 元及精神慰撫金50萬元之請求過高，且本件應有
    過失相抵之適用等語，資為抗辯。並聲明：原告之訴駁回。
三、兩造爭點整理如下：
  甲、兩造所不爭執之事項：
    (一)被告於93年5 月10日4 時50分許，駕駛車號IC6415號自小
      客車，沿台北市中山區○○○路由西向東方向行駛，途經
      同路與敬業三路三岔路口時，在上開時速限制為50 公 里
      之路段，駕車行近台北市○○○路與敬業三路三岔路口之
      行人穿越道前，猶以時速7 、80公里以上之速度前進，適
      有原告騎乘腳踏車沿台北市○○○路由北向南方向在行人
      穿越道上行駛，被告因車速過快，閃避不及，致撞及原告
      騎乘之腳踏車。
    (二)本件事故造成原告受有頭部外傷併腦挫傷、外傷性蛛網膜
      下腔出血、右側肱骨中段骨折、前額、雙下肢及雙側手掌
      多處擦傷、頸椎第1 節碎裂性骨折合併頸椎第12節脫位、
      左大腿撕裂傷及左側臂神經叢損傷等傷害。
    (三)被告承認就本件事故發生有過失，且應負侵權行為損害賠
      償之責。
    (四)本件法定遲延利息自94年7 月2 日起算。
    (五)被告對於原告請求的醫療費用189,303 元、住院期間看護
      費用189,200 元、就醫交通費用22,295元，均無意見。
    (六)原告的學歷為小學肄業，現年74歲，已退休在家；被告的
      學歷為大學畢業，自93公司裁撤後迄今沒有工作。
    (七)對國稅局93年度及94年度綜合所得稅各類所得清單不爭執
      。
  乙、兩造所爭執之事項：
    (一)居家看護費用536,667元，是否有據？
    (二)慰撫金50萬元是否過高？
四、得心證之理由：
    按「因故意或過失不法侵害他人之權利者，負損害賠償責任
    。」、「不法侵害他人之身體或健康者，對於被害人因此喪
    失或減少勞動能力或增加生活上之需要時，應負損害賠償責
    任。」、「不法侵害他人之身體、健康、名譽、自由、信用
    、隱私、貞操，或不法侵害其他人格法益而情節重大者，被
    害人雖非財產上之損害，亦得請求賠償相當之金額。其名譽
    被侵害者，並得請求回復名譽之適當處分。」，民法第184
    條第1 項、第193 條第1 項、第195 條第1 項分別定有明文
    。本件被告就本件事故之發生自承其有過失，且應負侵權行
    為損害賠償之責，業如上揭不爭執事項。雖被告主張原告應
    有闖紅燈之行為，對損害之發生或擴大與有過失等語，惟其
    對此有利於己之事實，並未舉證以實其說，再者，台北市車
    輛行車事故鑑定委員會亦無從就兩造何者闖紅燈為判別，則
    被告之上揭辯解，尚難採信，故被告對於上揭過失傷害行為
    ，對原告構成侵權行為，且無民法第217 條過失相抵原則之
    適用堪可認定。原告主張被告侵權行為既經認定，已如前述
    ，則原告請求被告賠償各項金額，是否應予准許，分述如次
    ：
（一）醫療費用部分：
      原告請求為189,303元，復為被告所不爭執，自應准許。
（二）就醫交通費用部分：
      原告請求為22,295元，復為被告所不爭執，自應准許。
（三）住院期間看護費用部分：
      原告請求189,200元，復為被告所不爭執，自應准許。
（四）居家看護費用536,667元，是否有據？
      原告主張其因傷出院後需人居家看護，惟被告辯稱：該看
      護費用之支出，顯無必要，自不應准許等語。經查：依行
      政院國軍退除役官兵輔導委員會台北榮民總醫院96年1 月
      9 日函復本院函文，認為原告目前在該院復健科門診，接
      受復健治療，依其病情需半天看護，每半天看護費用約
      1,000-1,100 元，至於看護期間多久，目前尚無法評估等
      語（詳見本院卷第37頁）。查，原告住院期間，需全日看
      護，且歷經全日看護86日後方出院返家，此為兩造所不爭
      執，業如上述，而原告出院後所需居家看護，依前揭函文
      內容可知以半日為足，則顯見原告之行動，已逐漸能自主
      ，是以原告於出院後居家看護期間於45日內，自有需人看
      護之必要，是以出院居家看護之期間，比照一般看護半日
      1,000 元，得命被告賠償45,000 元（1000× 45=45,000）
      ，是原告此部分請求45,000元，依法自屬有據，至超過部
      分則不應准許。
（五）慰撫金部分：
      本院審酌原告原告的學歷為小學肄業，現年74歲，已退休
      在家；被告的學歷為大學畢業，自93公司裁撤後迄今沒有
      工作，並衡量兩造之身分、地位、經濟狀況、侵權行為情
      節之輕重，認原告請求非財產上之損害賠償50萬元，顯屬
      過高，應酌減為15萬元，較為妥適，逾此數額之請求，即
      屬無據。
五、從而，原告依侵權行為法律關係，請求被告給付595,798 元
    ，及自94年7 月2 日起至清償日止，按週年利率5%計算之利
    息，為有理由，應予准許。至原告逾上開金額之請求為無理
    由，應予駁回，並依職權確定被告應負擔之訴訟費用額為
    6,102 元。
六、本件判決基礎已臻明確，兩造其餘攻防方法及訴訟資料經本
    院審酌後，核與判決不生影響，無逐一論駁之必要，併此敘
    明。
七、訴訟費用負擔之依據：民事訴訟法第79條、第87條第1 項。
中　　華　　民　　國　　96　　年　　3 　　月　　23　　日
　　　　　　　　　民事第二庭　法　官　陳梅欽
以上正本證明與原本無異。
如對本判決上訴須於判決送達後20日內向本院提出上訴狀。
中　　華　　民　　國　　96　　年　　3 　　月　　27　　日
  　    　　　　　　　　　　　書記官　高郁婷
